【裁判字號】    89,訴,1495
【裁判日期】    900103
【裁判案由】    偽造文書等
【裁判全文】
臺灣板橋地方法院刑事判決                        八十九年度訴字第一四九五號
    公  訴  人  臺灣板橋地方法院檢察署檢察官
    被      告  甲○○
    選任辯護人  李汶哲
                邱玉萍
右列被告因偽造文書等案件，經檢察官提起公訴（八十九年度偵字第一０六五０號）
，本院判決如左：
    主  文
甲○○無罪。
    理  由
一、本件公訴意旨略以：被告甲○○係設於臺北縣新莊市○○○街一二七號大雄行電
    視遊樂器店之負責人，明知如附表所示之商標及著作權，分別係日商新力電腦娛
    樂股份有限公司（以下稱新力公司）、日商可樂美股份有限公司（以下稱可樂美
    公司）所享有，竟未得各該公司之同意或授權，基於概括犯意，自民國八十五年
    間起，在上開店內，向不詳姓名年籍之成年男子，以每片新臺幣（下同）五十元
    之價格購得，並明知其所購入之電視遊樂器程式遊戲光碟片，係屬仿冒或並為侵
    害著作權之物，又仿冒之光碟片透過電視遊樂器執行，在電視畫面上均出現各該
    公司之名稱及其商標，仍在上開店內，連續銷售、散布予不特定顧客，足生損害
    於上述公司。嗣於八十九年五月八日十八時許，為警在上址查獲，並扣得如附表
    所示仿冒光碟片共計四百九十二片，因認被告涉有刑法第二百十六條、第二百二
    十條第二項、第一項、第二百十條之行使偽造私文書罪嫌、商標法第六十三條之
    販賣仿冒商標商品罪（起訴書誤引六十二條第一款）及著作權法第八十七條第二
    款、第九十三條第三款之常業犯明知為侵害著作權之物，意圖營利而交付罪嫌云
    云。
二、按犯罪事實應依證據認定之，無證據不得推定其犯罪事實，又不能證明被告犯罪
    者，應諭知無罪之判決，刑事訴訟法第一百五十四條、第三百零一條第一項定有
    明文。所謂認定犯罪事實之證據，係指足以認定被告確有犯罪行為之積極證據而
    言，該項證據自須適合於被告犯罪事實認定，始得採為斷罪資料。又苟未能發現
    相當證據，或證據不足以證明，自不能以推測或擬制之方法，以為裁判基礎，亦
    分別有最高法院二十九年度上字第三一０五號及同院四十年度台上字第八六號判
    例意旨可資參照。按法院如欲認定被告有罪時，應得有確切之心證，而不得存有
    任何合理之可疑，否則法院如已盡其調查證據之能事，就起訴之事實，仍存有合
    理之可疑而不能獲得確切之心證時，仍應為被告無罪之判決，此乃刑事訴訟制度
    證據裁判主義之基本精神。
三、公訴人認被告甲○○涉有前揭行使偽造文書、販賣仿冒商標商品及常業犯明知為
    侵害著作權之物，意圖營利而交付罪等罪嫌，無非以被告曾自白八十五年間販賣
    之事，及扣案證物、照片九幀為其論據。訊據被告甲○○堅決否認有販賣盜版光
    碟片之犯行，辯稱：伊都沒有賣過盜版光碟片，在伊店裡查獲的一箱盜版光碟片
    是業務員拿到伊店裡要伊賣賣看，他把光碟片放著就走，但是伊認為這不是合法
    的東西，所以伊就把這箱光碟片收起來放在抽屜裡面沒有拿出來賣，他把東西留
    下來時說要寄賣，說這些東西很好賣，隨便伊賣多少錢，所以都還沒決定說伊賣
    多少錢，他收多少錢，扣案的光碟片伊都沒有看過，而且伊也沒有玩過這些遊戲
    ，所以伊都不知道這些遊戲的內容等語。
四、經查：
    (1)本件扣案光碟片係在被告甲○○所經營大雄行電視遊樂器店之抽屜查扣之情，
      業據證人即承辦警員陳揚宗於本院到庭證稱：之前因為著作權人有來向伊等說
      那家店有在買盜版光碟片，所以伊等就去查，伊等去之後，在店裡櫃檯旁的木
      櫃抽屜裡發現整箱裝著的盜版光碟片，但是當時沒有用膠帶封起來，伊沒有在
      其他陳列架上查獲盜版光碟片，現場也沒有查獲目錄，被告當時說那是業務員
      拿來的，業務員拿來後就走，被告他本來是要丟掉等語（見本院八十九年十一
      月二十二日訊問筆錄），核與被告迭於警訊、偵查及本院所辯相符，又衡諸常
      情，盜版遊戲光碟片因無法陳列於店內陳列架上販賣，故店家往往會準備相關
      盜版光碟片之目錄，以供顧客參考選購，惟本件除了在被告店內抽屜查獲一箱
      盜版光碟片外，並未同時查獲任何可供顧客選購參考之相關目錄，而警方亦未
      當場查獲有其他顧客正在店內向被告購買盜版光碟片之事，足徵被告所辯稱並
      未販賣擺放於抽屜之該箱盜版光碟片等語，並非不可採信，難認被告有意圖營
      利而交付盜版光碟片之行為，又既無目錄可供選購，自亦難謂被告有販賣該箱
      盜版光碟片之意圖，被告自無另行成立意圖散佈而持有盜版光碟片之可言。
    (2)又扣案之光碟片、照片九幀，充其量僅能證明該等光碟片係屬侵害告訴人著作
      權及商標權之盜版光碟片，尚不足證明被告甲○○即有意圖散布而持有，甚或
      意圖營利而交付之販賣行為，雖被告曾於偵查中供稱：寄賣之業務員綽號為「
      阿胖」云云（見偵查卷第一百五十四頁背面），嗣於本院又改稱：都是業務員
      到伊店裡與伊聯絡，沒有留下電話、名片，業務員大約三十幾歲，綽號叫「阿
      杜仔」的男子云云（見本院八十九年十二月二十日審判筆錄），前後互有出入
      ，並無法舉出寄賣該箱盜版光碟片之業務員實際聯絡方法，顯與常情有違，然
      縱認被告知情為盜版光碟片，並對於盜版光碟片置入電腦遊戲主機之內，執行
      其內之程式，會分別出現如附表ＰＳ商標及「Lice nsed by Sony Computer E
      nterprisment Ltd」等英文名稱及授權文字等情亦有認識，惟既無證據足以證
      明被告有意圖散布而持有，甚或意圖營利而交付、販賣該等盜版光碟片之行為
      ，自難謂被告之單純持有行為，有何該當於偽造私文書及違反著作權法、商標
      法之相關罪責。
    (3)末查被告甲○○雖曾於偵查中自白稱：伊於八十五年開店有賣盜版光碟片，後
      來知道違法，就沒有賣云云（見偵查卷第一百五十四頁背面），惟被告嗣於本
      院則翻異前供，堅決否認有販賣盜版光碟片之事，而被告之自白，不得作為有
      罪判決之唯一證據，仍應調查其他必要之證據，以察其是否與事實相符，刑事
      訴訟法第一百五十六條第二項定有明文，而本件被告所自白其於八十五年間曾
      販賣盜版光碟片乙事，被告究係販賣那些盜版光碟片，種類、片名為何，究否
      亦屬侵害告訴人所發行享有著作權及商標權之遊戲光碟片，均未有證據足稽證
      明，則被告之自白是否與事實相符，要非無疑，自不得遽採為不利於被告之認
      定。
    (4)此外，復查無其他積極證據堪予認定被告有被訴之行使偽造私文書罪、販賣仿
      冒商標商品罪及常業犯明知為侵害著作權之物，意圖營利而交付罪等犯行，不
      能證明被告犯罪，本於「罪疑唯輕原則」，並揆諸前開說明，自應為被告無罪
      之諭知。
據上論斷，應依刑事訴訟法第三百零一條第一項，判決如主文。
本案經檢察官吳宗光到庭執行職務。
中      華      民      國      九十      年      一      月      三    日
                                  臺灣板橋地方法院刑事第六庭
                                          法  官  葉  靜  芳
右正本證明與原本無異。
如不服本判決，應於判決送達後十日內向本院提出上訴狀 (應附繕本) 。
                                          書記官  黃  大  千
中      華      民      國      九十      年      一      月      八    日


司法院資訊處製作；財團法人民間司法改革基金會備份。
